【裁判字號】    95,交簡,1277
【裁判日期】    951130
【裁判案由】    過失傷害
【裁判全文】
臺灣板橋地方法院刑事判決            95年度交簡字第1277號
聲  請  人  臺灣板橋地方法院檢察署檢察官
被      告  甲○○
                    （現另案於臺灣臺北監獄執行中）
上列被告因過失傷害案件，經檢察官聲請以簡易判決處刑（95年
度偵字第11913 號），本院判決如下：
    主    文
甲○○因過失傷害人，累犯，處拘役拾日，如易科罰金，以
佰元折算壹日。
    事實及理由
一、甲○○有違反肅清煙毒條例案件前科，又於民國89年間因竊
    盜案件，經臺灣屏東地方法院於91年3 月7 日以90年度易字
    第661 號判處有期徒刑1 年，緩刑4 年，於91年4 月8 日確
    定，復於94年間因詐欺案件，經臺灣臺北地方法院於94年8
    月19日以94年度簡字第1673號判處有期徒刑3 月，於94年9
    月12日確定，於94年10月25日易科罰金執行完畢，前揭緩刑
    因故撤銷，現於臺灣臺北監獄執行中。其明知其機車駕駛執
    照遭吊銷，依法不得無照駕駛，仍於94年12月28日晚間9 時
    15分許，騎乘車牌號碼DTW-080 號機車，沿臺北縣永和市○
    ○路○ 段往成功路1 段福和橋方向行駛，而於行經成功路2
    段、得和路交岔路口行人穿越道前，理應注意車輛行駛時，
    駕駛人應注意車前狀況，隨時採取必要之安全措施，以避免
    發生碰撞，及發現燈號已轉為黃燈，尤應注意車輛行近行人
    穿越道前，須減速慢行，遇有行人穿越時，應暫停讓行人先
    行通過，而依當時情形，雖為雨天，且為夜間，地面濕潤，
    然該路段係鋪設柏油，並無缺陷，亦無障礙物，視距良好，
    並無不能注意情事，竟疏於注意，未留意車前狀況，亦未禮
    讓行人先行，致其所駕機車車頭撞及在行人穿越道上行走之
    乙○○身體右側，造成乙○○向左倒地，受有右額頭近眉毛
    處撕裂傷約6 公分、右上嘴唇及下巴處擦傷、左手擦傷等傷
    害。案經乙○○訴由臺北縣政府警察局永和分局報請臺灣板
    橋地方法院檢察署檢察官偵查後，聲請簡易判決處刑。
二、訊據被告甲○○固坦承其騎乘之機車，於上述時間，行經肇
    事交岔路口時，燈號已為黃燈，其機車撞及告訴人乙○○，
    並致告訴人受有前揭傷害等情不諱，然矢口否認犯罪，並辯
    稱：其未發覺告訴人，迄發生碰撞時，始知肇事等語。
三、查告訴人於上開時、地，因受被告機車撞擊，致受有右額頭
    近眉毛處撕裂傷約6 公分、右上嘴唇及下巴處擦傷、左手擦
    傷等傷害，有財團法人慈濟綜合醫院臺北分院診斷證明書在
    卷可稽。按汽車行駛時，駕駛人應注意車前狀況，並隨時採
    取必要之安全措施；汽車行經行人穿越道，遇有行人穿越時
    ，無論有無交通指揮人員指揮或號誌指示，均應暫停讓行人
    先行通過，道路交通安全規則第94條第3 項、第103 條第2
    項分別定有明文。而圓形黃燈用以警告車輛駕駛人及行人，
    表示紅色燈號即將顯示，屆時將失去通行路權，道路交通標
    誌標線號誌設置規則第206 條第4 款復明文綦詳，此均為一
    般駕駛人熟稔之事項。前述肇事路段，時速限制為40公里，
    有道路交通事故調查報告表(一)存卷得憑，而被告於發覺前方
    燈號為黃燈實，依法應於接近斑馬紋行人穿越道時，減速慢
    行，然由被告肇事停車地點，距撞及告訴人地點，已達7 公
    尺之遠乙情觀之，足見被告斯時並未減速慢行。又依當時情
    形，雖為雨天，且為夜間，地面濕潤，惟該路段係鋪設柏油
    ，並無缺陷，亦無障礙物，視距良好，復有前揭調查報告表
    (二)及現場照片等在卷可證，是並無不能注意情事，從而，被
    告當能發覺告訴人行走於行人穿越道，而依法被告且於有行
    人穿越時，須暫停於停止線前，讓行人優先通行，詎被告猶
    貿然繼續行駛，是其過失，至為顯然。本件告訴人之傷勢，
    乃被告之過失行為所致，是該告訴人之傷勢與被告之過失行
    為間，有相當之因果關係，被告自應負其過失責任。本件事
    證業臻明確，被告過失犯行，堪為認定，應依法論科。
三、按刑法施行法業於95年6 月14日增訂第1 條之1 ，並自同年
    7 月1 日施行，將刑法分則編所定罰金之貨幣單位均改為新
    臺幣，並將罰金數額分別提高為30倍或3 倍。而刑法亦於94
    年2 月2 日大幅修正，並自95年7 月1 日施行。新修正刑法
    第2 條第1 項規定：「行為後法律有變更者，適用行為時之
    法律。但行為後之法律有利於行為人者，適用最有利於行為
    人之法律。」改採從舊從輕原則。針對前揭修正，應就有利
    或不利被告之一切情狀，綜其全部罪刑而為比較，以定其應
    適用之法律，且須整體適用之，除法有明文外，不得任意割
    裂適用。茲將比較法結果，分述如下：
  (一)刑法分則編各罪所定罰金之貨幣單位原為銀元，依修正前刑
    法第33條第5 款規定，罰金刑為銀元1 元以上，而有關罰金
    與罰金倍數之調整及銀元與新臺幣之折算標準，另有罰金罰
    鍰提高標準條例、現行法規所定貨幣單位折算新臺幣條例規
    定之，除罰金以1 銀元折算3 元新臺幣外，並將72年6 月26
    日以前修正之刑法部分條文罰金數額提高為10倍，其後修正
    者則不再提高倍數，亦即刑法分則各罪罰金數額視上開情形
    分別提高為30倍或3 倍。而新修正刑法第33條第5 款則將罰
    金刑提高為新臺幣1,000 元以上，並以百元計算之，且因修
    正後刑法第33條第5 款所定罰金貨幣單位已改為新臺幣，乃
    增訂刑法施行法第1 條之1 規定，將刑法分則編各罪所定罰
    金之貨幣單位亦配合修正為新臺幣，並為使刑法分則編各罪
    所定罰金之最高數額與修正前趨於一致，規定將罰金數額提
    高為30倍（但72年6 月26日至94年1 月7 日新增或修正之條
    文，就其所定數額提高為3 倍）。就此部分，比較修正前後
    ，以修正前規定，有利於被告。
  (二)新修正同法第47條規定：「受徒刑之執行完畢，或一部之執
    行而赦免後，五年以內故意再犯有期徒刑以上之罪者，為累
    犯，加重本刑至二分之一。第九十八條第二項關於因強制工
    作而免其刑之執行者，於受強制工作處分之執行完畢或一部
    之執行而免除後，五年以內故意再犯有期徒刑以上之罪者，
    以累犯論。」其修正前係規定：「受有期徒刑之執行完畢，
    或受無期徒刑或有期徒刑一部之執行而赦免後，五年以內再
    犯有期徒刑以上之罪者，為累犯，加重本刑至二分之一。」
    本件被告不論依該條修正前後之規定，均構成累犯，故此修
    正對被告而言，並無有利或不利之別
  (三)修正前刑法第41條第1 項前段係規定：「犯最重本刑為五年
    以下有期徒刑以下之刑之罪，而受六個月以下有期徒刑或拘
    役之宣告，因身體、教育、職業、家庭之關係或其他正當事
    由，執行顯有困難者，得以一元以上三元以下折算一日，易
    科罰金。」復依修正前罰金罰鍰提高標準條例第2 條前段（
    現已刪除）規定，就其原定數額提高為100 倍折算1 日，則
    依修正前之易科罰金折算標準，應以銀元300 元折算1 日，
    經折算為新臺幣後，應係以新臺幣900 元折算為1 日。新修
    正刑法第41條第1 項前段則規定：「犯最重本刑為五年以下
    有期徒刑以下之刑之罪，而受六個月以下有期徒刑或拘役之
    宣告者，得以新臺幣一千元、二千元或三千元折算一日，易
    科罰金。」比較此部分修正，以修正前規定有利於被告。
  (四)綜合比較後，應以修正前之刑法相關規定有利於被告，是應
    整體適用該修正前規定。
四、核被告所為，係犯刑法第284 條第1 項過失傷害罪。查其前
    於94年間因詐欺案件，經臺灣臺北地方法院於94年8 月19日
    以94年度簡字第1673號判處有期徒刑3 月，於94年9 月12日
    確定，於94年10月25日易科罰金執行完畢，有臺灣高等法院
    被告前案紀錄表存卷得參，其於有期徒刑執行完畢後，5 年
    內再犯本件有期徒刑以上之罪，為累犯，應依修正前同法第
    47條規定，加重其刑。又其犯本案時，機車駕駛執照業遭吊
    銷，有道路交通事故調查報告表(二)在卷足憑，是其駕駛行為
    ，屬無駕駛執照駕車，另其係於行經行人穿越道，不依規定
    讓行人優先通行，且致告訴人受傷，是應依道路交通管理處
    罰條例第86條第1 項規定，遞加重其刑。本院爰審酌其素行
    、過失程度、告訴人傷勢、犯罪後態度、尚未與告訴人達成
    民事賠償之和解等一切情狀，茲量處如主文所示之刑，並依
    修正前刑法第41條第1 項前段規定，諭知易科罰金之折算標
    準。
五、依刑事訴訟法第449 條第1 項前段、第3 項，道路交通管理
    處罰條例第86條第1 項，新修正刑法第2 條第1 項前段、第
    284 條第1 項、修正前第47條、修正前第41條第1 項前段，
    罰金罰鍰提高標準條例第1 條前段、修正前第2 條，逕以簡
    易判決處刑如主文。
六、如不服本判決，得自收受送達之日起10日內向本院提出上訴
    狀，上訴於本院第二審合議庭（須附繕本）。
中    華    民    國    95    年    11    月    30    日
                  交通法庭  法  官  朱敏賢
以上正本證明與原本無異。
                            書記官  郭勝華
中    華    民    國    95    年    12    月    4     日
附錄本案論罪科刑法條全文
刑法第284 條
因過失傷害人者，處六月以下有期徒刑、拘役或五百元以下罰金
，致重傷者，處一年以下有期徒刑、拘役或五百元以下罰金。
從事業務之人，因業務上之過失傷害人者，處1 年以下有期徒刑
、拘役或一千元以下罰金，致重傷者，處三年以下有期徒刑、拘
役或二千元以下罰金。


司法院資訊處製作；財團法人民間司法改革基金會備份。
